【裁判字號】    90,再,34
【裁判日期】    900704
【裁判案由】    支付命令等
【裁判全文】
臺灣高等法院高雄分院民事裁定      九十年度再字第三四號
      再審聲請人  中國鋼鐵結構股份有限公司
      法定代理人  甲○○
右再審聲請人因與相對人中見機械工程股份有限公司間支付命令等事件，對於中華民
國九十年四月二十六日本院九十年度再字第九號確定裁定，聲請再審，本院裁定如左
：
      主      文
再審之聲請駁回。
聲請訴訟費用由再審聲請人負擔。
      理      由
一、本件再審聲請意旨略以：(一)按依法不得聲請再審而聲請者，應係程序之不合法，
    而非實體之無理由，依民事訴訟法第四百八十六條第二項規定係得抗告。(二)本件
    原裁定係以「聲請人主張相對人所請求之承攬報酬，於相對人向原審法院聲請核
    發支付命令時已罹於時效，原審受理本件支付命令並未開庭審理，又未經言詞辯
    論程序，其不應核發而核發，顯有違法；且抗告人並未授權任何人收受法院文件
    ，本件支付命令並未送達抗告人法定代理人甲○○本人或其授權之人，卻送達抗
    告人員工但非負責收發業務之李秀惠簽收，故本件送達不合法云云，均經再審聲
    請人於抗告中主張，抗告人仍執此聲請再審，非有理由。」而駁回再審之聲請，
    係違背法令。原裁定以為聲請人已在抗告中主張而駁回之，係顯然錯誤。(三)原裁
    定引用修法前之民國二十八年判例，亦有錯誤。(四)聲請人於再審聲請狀所主張者
    非僅以上各點，其他所列者，原裁定均未審酌，徒以民事訴訟法第四百九十六條
    但書而駁回之云云。
二、查抗告法院認抗告為無理由而駁回抗告之裁定，依民事訴訟法第四百八十六條第
    二項規定反面解釋，不得對之提起再抗告。當事人對此項裁定聲請再審，原抗告
    法院認再審之聲請為無理由而裁定駁回者，性質上屬於原抗告程序之再開或續行
    而結果仍維持原認為抗告無理由而駁回抗告之原裁定，對於此項再審裁定，應不
    得再為抗告（最高法院六二年度第一次民庭庭推總會議決議(一)參照）。本院八十
    九年度抗字第九０四號裁定以本件再審聲請人對於臺灣高雄地方法院八十九年八
    月十七日八十九年促字第三二六七號裁定之抗告為無理由，而駁回其抗告。本院
    九十年再字第九號裁定，則係以再審聲請人對於本院八十九年抗字第九０四號裁
    定之再審聲請為無理由，而駁回其聲請。揆諸前開說明，本院九十年再字第九號
    裁定自屬不得抗告，再審聲請人主張其得抗告，容有誤會，無足採取。
三、又按當事人依民事訴訟法第四百九十六條規定提起再審之訴，以主張同條項各款
    規定之情形即為合法。至其情形是否果屬實在，則為其訴有無理由之問題；又再
    審之訴是否合於同條第一項但書之規定，亦屬於其訴有無理由之問題。（最高法
    院四八年度台抗第一五七號判例參照）。本院九十年再字第九號裁定以再審聲請
    人所主張之再審事由不實在，且其主張之部分事由合於民事訴訟法第四百九十六
    條第一項但書之規定，而以再審之聲請無理由，駁回其聲請，亦無不合，再審聲
    請人主張該裁定應以程序不合法駁回聲請云云，顯有誤認，亦無足取。
四、本件再審聲請人於本院九十年度再字第九號之聲請再審理由為：
  (一)臺灣高雄地方法院八十九年度促字第三二六四號及本院八十九年度抗字第九０四
    號民事裁定確定事件，臺灣高雄地方法院及本院未禁止林瑞霞、廖秋貴擔任相對
    人之訴訟代理人，顯有違法。
  (二)相對人所請求之承攬報酬金額不定，於相對人向原審法院聲請核發支付命令時已
    罹於時效，原審受理上開支付命令事件並未開庭審理，又未經言詞辯論程序，其
    不應核發而核發，顯有違法。
  (三)聲請人並未授權任何人收受法院文件，上開支付命令並未送達聲請人法定代理人
    甲○○本人或其授權之人，卻送達聲請人員工但非負責收發業務之李秀惠簽收，
    故本件送達並不合法。
  (四)依民事訴訟法第五百零七條、第四百九十六條第一項第一款、第五款、第十二款
    、第十三款及第四百九十七條規定聲請再審。
五、本院九十年度再字第九號裁定係以聲請人主張：相對人所請求之承攬報酬，於相
    對人向原審法院聲請核發支付命令時已罹於時效，原審受理本件支付命令並未開
    庭審理，又未經言詞辯論程序，其不應核發而核發，顯有違法；且抗告人並未授
    權任何人收受法院文件，本件支付命令並未送達抗告人法定代理人甲○○本人或
    其授權之人，卻送達抗告人員工但非負責收發業務之李秀惠簽收，故本件送達並
    不合法云云，已經再審聲請人於本院八十九年抗字第九０四號抗告中主張，聲請
    人仍執此聲請再審，非有理由；又應否命當事人本人到場，與夫非律師為訴訟代
    理人者應否予以禁止，均屬法院之職權，被上訴人在第二審委任非律師之某甲為
    訴訟代理人，原法院未予禁止，亦未命被上訴人本人到場，均不得謂為違法（最
    高法院二十八年上字第一一一一號判例參照），故臺灣高雄地方法院及本院未禁
    止林瑞霞、廖秋貴擔任相對人之訴訟代理人，並未違法等情，駁回其再審之聲請
    。
六、按裁定已經確定，而有第四百九十六條第一項或第四百九十七條之情形，得準用
    再審編之規定聲請再審，民事訴訟法第五百零七條定有明文，又依同法第四百九
    十六條第一項但書規定：「有左列各款情形之一者，得以再審之訴對於確定終局
    判決聲明不服，但當事人已依上訴主張其事由或知其事由而不為主張者，不在此
    限。」本件聲請人主張：相對人所請求承攬報酬，於相對人向原審法院聲請核發
    支付命令時已罹於時效，原審受理本件支付命令並未開庭審理，又未經言詞辯論
    程序，其不應核發而核發，顯有違法；且抗告人並未授權任何人收受法院文件，
    本件支付命令並未送達抗告人法定代理人甲○○本人或其授權人，卻送達抗告人
    員工但非負責收發業務之李秀惠簽收，故本件送達並不合法云云，均經本件再審
    聲請人於抗告中主張，抗告人仍執此聲請再審，依上揭民事訴訟法第四百九十六
    條第一項但書之規定，自屬無理由，故本院九十年再字第九號裁定此部分之認定
    ，適用民事訴訟法第四百九十六條第一項但書，並無適用法規錯誤。
七、再審聲請人指稱本院九十年度再字第九號裁定引用修法前之最高法院二十八年判
    例，而二十八年後，民事訴訟法已多次修正，訴訟應由律師代理（例如民事訴訟
    法第四百六十六條之一）云云，經查民事訴訟法第四百六十六條之一係上訴第三
    審時之律師強制代理之規定，於聲請再審尚無適用，故本院前開裁定援引之判例
    ，自無違誤。
八、末查相對人聲請支付命令之理由載明：「：：統計修改費用共計支出新台幣四０
    三萬元，但聲請人（即本件相對人）依新台幣四００萬元向相對人（即本件聲請
    人）請求等語」，相對人主張之債權雖為四百零三萬元，但其僅請求四百萬元，
    該項請求自符合民事訴訟法第五百零八條所謂「債權人之請求，以給付金錢之一
    定數量為標的者」之規定，且其聲請亦無同法第五百零九條所謂對待給付情形，
    原支付命令准其聲請，應無不合。本院九十年再字第九號裁定就此部分雖未明
    ，但不影響原支付命令之合法性，聲請人此部分之再審理由，亦無可採。
九、綜上所述，聲請人聲請再審，顯無理由，應予駁回。
十、據上論結，本件再審之聲請為無理由，依民事訴訟法第五百零七條、第五百零二
    條第二項、第九十五條、第七十八條，裁定如主文。
中      華      民      國    九十      年      七      月      四      日
                                      臺灣高等法院高雄分院民事第二庭
~B1審判長法官  高金枝
~B2      法官  簡色嬌
~B3      法官  黃清江
右為正本係照原本作成。
不得抗告。
中      華      民      國    九十      年      七      月      六      日
~B法院書記官  吳福連
                                                                        Ｋ


司法院資訊處製作；財團法人民間司法改革基金會備份。
